【裁判字號】    91,訴,3230
【裁判日期】    920227
【裁判案由】    損害賠償
【裁判全文】
臺灣高雄地方法院民事判決  九十一年度訴字第三二三○號
    原      告  高都遊覽車客運股份有限公司
    法定代理人  乙○○
    被      告  甲○○
右當事人間請求損害賠償事件，本院判決如左：
    主    文
被告應給付原告新台幣拾陸萬壹仟玖佰玖拾肆元及自民國九十一年十一月二十二日
起至清償日止，按年息百分之五計算之利息。
原告其餘之訴駁回。
訴訟費用由被告負擔十分之四，餘由原告負擔。
本判決於原告以新台幣壹拾貳萬零陸佰陸拾伍元為被告供擔保後，得假執行。
原告其餘假執行之聲請駁回。
    事    實
甲、原告方面：
  一、聲明：
      被告應給付原告新台幣（下同）九十四萬九千八百六十二元及自起訴狀繕本送
      達翌日起，按年息百分之五計算之利息，並陳明願供擔保請准宣告假執行。
  二、陳述：
      原告所有車牌號碼Ｙ三－０八一號遊覽車於民國九十一年五月十六日上午八時
      四十五分許，由司機張清海駕駛，行駛國道三號高速公路，途經三四七公里五
      一二公尺處，因被告駕駛車牌號碼Ｅ四－二一六一號自小客車變換車道未注意
      安全距離，竟撞及原告之遊覽車，致原告遊覽車車體嚴重損傷，原告為修復該
      遊覽車，計支出如下之金額：
      １名盛實業有限公司協億車體場修理車體，共計三十五萬六千五百元。
      ２福方國際汽車股份有限公司台灣分公司修理，共計三十萬八千八百六十二元
      。
      ３源記企業行修理升降機八千元。
      ４順好音響公司、一二三音響公司及俊獻公司修理音響、點唱機及喇叭共三萬
        零九百元。
      ５歐祥企業有限公司修理無線電對講機共計五千六百元。
      ６該車修理期間，原告因固定支出之稅、保險費、辦公費致每日損失六千元之
      收入，該車共修理四十日，合計損失二十四萬元之收入利益。
      綜上，原告合計損失九十四萬九千八百六十二元，又該車禍事故係被告過失所
      致，為此乃依侵權行為之法律關係請求被告應給付如訴之聲明所示之金額。
  三、證據：
      提出台灣省台南區車輛行車事故鑑定委員會鑑定意見書、名盛實業有限公司協
      億車體場估價單、英屬維京群島商福方國際汽車股份有限公司台灣分公司收費
      明細表及電子計算機統一發票、源記企業行免用統一發票收據、送貨單、瑞雄
      電器行統一發票、俊獻汽車電機行統一發票、歐祥企業有限公司統一發票、律
      師函及收件回執等件為證。
乙、被告方面：
  一、聲明：求為判決駁回原告之訴。
  二、陳述：
      本件事故發生並非係因伊隨意變換車道所致，而是原告遊覽車司機車速過快，
      伊要變換車道時看到原告遊覽車尚有百餘公尺距離。又原告請求之修理費用過
      高，沒有能力賠償等語。
  三、證據：未提出任何書面證據。
丙、本院依職權向內政部警政署國道公路警察局第八警察隊調閱行車事故肇事筆錄、
    現場圖等資料。
    理    由
一、本件原告起訴主張其所有車牌號碼Ｙ三－０八一號遊覽車，於九十一年五月十六
    日上午八時四十五分許，由司機張清海駕駛，行駛國道三號高速公路，途經三四
    七公里五一二公尺處，因被告駕駛車牌號碼Ｅ四－二一六一號自小客車變換車道
    未注意安全距離，竟撞及原告之遊覽車，致原告遊覽車車體嚴重損傷，原告為修
    復該遊覽車，計支出九十四萬九千八百六十二元，為此乃依侵權行為之法律關係
    提起本件訴訟等語。被告則以本件交通事故發生並非係因伊隨意變換車道所致，
    而是原告遊覽車司機車速過快，又原告請求之修理費用過高，沒有能力賠償等語
    資為抗辯。
二、原告主張因本件車禍事故致其所有之遊覽車車體毀損，原告為修復該遊覽車，已
    支出九十四萬九千八百六十二元之事實，業據其提出名盛實業有限公司協億車體
    場估價單、英屬維京群島商福方國際汽車股份有限公司台灣分公司收費明細表及
    電子計算機統一發票、源記企業行免用統一發票收據、送貨單、瑞雄電器行統一
    發票、俊獻汽車電機行統一發票、歐祥企業有限公司統一發票等件為證，為被告
    所不爭執，且經本院核閱前開單據資料無誤，自堪信為真實。惟被告則另以前揭
    情詞置辯，是以本件之爭執要點厥為：本件車禍事故之發生是否係因被告過失所
    致？
三、經查，本件事故發生後，被告所駕駛之自小客車停置於國道三號高速公路三四七
    公里五一二公尺北向車道之外側路肩，車頭略朝東北、尾朝西南，原告所駕駛之
    大客車亦停置於前開道路同向路肩，車頭亦朝東北、尾朝西南，車身則有部分已
    穿越邊坡，現場散落之碎片則在北向車道外側路肩，又原告之大客車擦撞後留有
    七十公尺長之煞車痕，又被告所駕駛之自小客車身後則留有六點二公尺長之煞車
    痕，均出現在外側路肩，再者二車之車損狀況，被告所駕駛之自小客車，係左前
    車頭保險桿及車門處毀損，車頭保險蓋板金凹陷，車前擋風玻璃約占一半面積呈
    現蜘蛛網狀之輪狀裂紋，原告之大客車則係車前處全損，前車牌斷裂成二半。且
    依當時天候晴朗、路面無缺陷、無障礙物，視距良好等情狀，並無不能注意之情
    事，此有內政部警政署國道公路警察局第八警察隊所測繪之道路交通事故調查報
    告表、交通事故調查筆錄及車損與現場相片九幀在卷可稽。又參以證人張清海即
    當天遊覽車司機到庭證稱：我開遊覽車有十多年的經驗，未曾發生大型事故，當
    天行駛在南二高，車速大約九十公里，剛過新市○○道約四、五公尺左右，我開
    在外車道，被告在最內側車道，被告從內側車道忽然間變換車道，我已經煞車不
    及，只好偏往右側路肩，是在路肩撞上被告自小客車的右側前車門，撞到之後被
    告硬向我擠過來，因此撞上安全島，遊覽車是車頭的部份受損，車道護欄插入車
    內（參見本院九十一年十二月二十六日準備程序筆錄）；且證人余學賢即現場處
    理警員亦到庭證稱：事故調查筆錄是我製作的，根據現場圖及雙方說法，原告遊
    覽車原在外側車道，被告小客車在中線車道，因為被告要變換車道，所以造成事
    故，撞擊點在路肩，據研判應是因為小型車變換車道，但是未保持安全距離，大
    型車為了要閃避小型車所以直覺反應向右偏，仍然閃避不及，所以才在路肩撞到
    的；當天天候晴朗，路面平坦等語（同前筆錄）。按汽車在行駛途中，不得驟然
    或任意換車道，如欲超越前車或變換車道時，應先顯示方向燈告知前後車輛，並
    保持安全距離及間隔，方得超越或變換車道，高速公路交通管制規則第十一條定
    有明文。是綜合前開資料判斷，本件車禍事故之發生係因被告駕駛自小客車，應
    注意汽車在行駛途中不得驟然或任意變換車道，卻疏未注意保持安全距離，致發
    生撞及，原告當天駕駛大客車之司機則無肇事原因，此亦與卷附之台灣省台南區
    車輛行車事故鑑定委員會鑑定意見書所認定之結果相符，被告對本件車禍之發生
    自有過失，灼然甚明。至其雖抗辯事故發生當時原告大客車車速過快云云，惟查
    ，該路段為六線道、柏油路面、限速一百公里，而原告於交通事故發生前後（約
    上午八時四十五分）之行車速度均低於最高速限，有該大客車行車紀錄儀附卷足
    參，是被告此部分之辯解，徒為卸責之詞，實難採酌。
四、按因故意或過失，不法侵害他人之權利者，負損害賠償責任；不法毀損他人之物
    者，被害人得請求賠償其物因毀損所減少之價額，民法第一百八十四條第一項前
    段、第一百九十六條分別定有明文。次按被害人依該規定請求賠償毀損所減少之
    價額，得以修復費用為估定標準，但以必要者為限，例如修理材料以新品換舊品
    ，應予折舊（最高法院七十七年五月十七日第九次民庭會議決議可資參照）。本
    件原告既因被告之過失行為致受有前述損害，被告依法自應負侵權行為損害賠償
    責任。茲就原告所得請求之數額分析計算如后：
    （一）名盛實業有限公司協億車體場部分：
          本件原告被毀損之大客車在協億車體場修復車體共計花費三十五萬六千五
          百元（不含應稅部分），其中工資費用為十三萬四千五百元，以新零件代
          換舊零件費用為二十一萬七千元，又原告車輛毀損之修復，除工資部分不
          提列折舊外，其零件更換係以新品替代舊品，亦有估價單四紙及統一發票
          可稽，故計算上開零件之損害賠償數額時，自應扣除折舊部分始屬合理。
          本院依行政院所頒固定資產耐用年數表及固定資產折舊率之規定，運輸業
          用客車之耐用年數為四年，依平均法每年折舊千分之二百五十，並參酌營
          利事業所得稅查核準則第九十五條第六款規定「固定資產提列折舊採用平
          均法或定率遞減法者，以一年為計算單位，其使用未滿一年者，按實際使
          用之月數相當於全年之比例計算之，不滿一月者，以一月計」之規定，原
          告所有之大客車出廠日期為八十八年一月份，有其所提之汽車行車執照可
          參，距離毀損車輛事故發生時即九十一年五月十六日，已達三年四個月（
          即四十個月），依前開運輸業用客車之耐用年數為四年，原告修理時更換
          零件部分折舊額為十四萬四千六百六十七元【計算方式：殘價＝取得成本
          ÷（耐用年數＋１）即２１７０００÷（４＋１）＝４３４００；折舊額
          = （取得成本－殘價）×折舊率×年數，即（（000000－0000
          0）×０．２５×４０／１２＝１４４６６７）（元以下四捨五入）】。
          是以此部分損害扣除折舊後，原告所得請求之零件修理費應為七萬二千三
          百三十三元（即000000－000000＝７２３３３），連同工資
          十三萬四千五百元合計為二十萬六千八百三十三元（即７２３３３＋１３
          ４５００＝２０６８３３）。
    （二）福方國際汽車股份有限公司台灣分公司（以下簡稱福方公司）部分：
          本件原告被毀損之大客車在福方汽車公司修理車輛結構共計花費三十萬八
          千八百六十二元（含營業稅應稅部分一萬四千七百零八元），其中工資費
          用為二萬六千九百十二元，以新零件代換舊零件費用為二十六萬七千二百
          四十二元，又原告車輛毀損之修復，除工資及營業稅額不提列折舊外，其
          零件更換係以新品替代舊品，亦有收費明細表及電子計算機統一發票可稽
          ，故計算上開零件之損害賠償數額時，自應扣除折舊部分始屬合理。此項
          車輛內部零件屬車體結構，依行政院所頒固定資產耐用年數表及固定資產
          折舊率之規定，耐用年數亦為四年，依平均法每年折舊千分之二百五十，
          並參酌前揭營利事業所得稅查核準則第九十五條第六款規定及衡酌該大客
          車之使用年限，原告修理時更換零件部分的折舊額為十七萬八千一百六十
          二元【計算方式：殘價＝取得成本÷（耐用年數＋１）即２６７２４２÷
          （４＋１）＝５３４４８；折舊額=（取得成本－殘價）×折舊率×年數
          ，即（（000000－00000）×０．２５×４０／１２＝１７８
          １６２）（元以下四捨五入）】。是以此部分損害扣除折舊後，原告所得
          請求之零件修理費應為八萬九千零八十元（即000000－00000
          0＝８９０８０），連同工資二萬六千九百十二元及營業稅應稅負擔部分
          一萬四千七百零八元，合計為十三萬零七百元（即８９０８０＋２６９１
          ２＋１４７０８＝１３０７００）。
    （三）源記企業行部分：
          本件原告被毀損之大客車在源紀企業行修理升降機共計花費八千元，其中
          工資費用為一千三百元，以新零件代換舊零件費用為六千七百元，又原告
          車輛毀損之修復，除工資不提列折舊外，其零件更換係以新品替代舊品，
          亦有免用統一發票收據一紙可稽，故計算上開零件之損害賠償數額時，自
          應扣除折舊部分。原告此部分升降機使用於車門開啟，亦屬車體結構，依
          行政院所頒固定資產耐用年數表及固定資產折舊率之規定，運輸業用客車
          之耐用年數應為四年，依平均法每年折舊千分之二百五十，又參酌前揭營
          利事業所得稅查核準則第九十五條第六款規定及衡量該車使用年限，原告
          修理時更換零件部分的折舊額為四千四百六十七元【計算方式：殘價＝取
          得成本÷（耐用年數＋１）即６７００÷（４＋１）＝１３４０；折舊額
          =（取得成本－殘價）×折舊率×年數，即（（0000－0000）×
          ０．２５×４０／１２＝４４６７）（元以下四捨五入）】。是以此部分
          損害扣除折舊後，原告所得請求之零件修理費應為二千二百三十三元（即
          0000－0000＝２２３３），連同工資一千三百元合計為三千五百
          三十三元（即２２３３＋１３００＝３５３３）。
    （四）順好音響公司、一二三音響公司、俊獻公司部分：
          本件原告被毀損之大客車在順好音響公司、一二三音響公司、俊獻公司修
          理音響、點唱機、喇叭設備共計花費三萬零九百元，其中工資費用為二百
          元，以新零件代換舊零件費用為三萬零七百元，又原告車輛毀損之修復，
          除工資不提列折舊外，其零件更換係以新品替代舊品，亦有送貨單、收據
          及統一發票可稽，故計算上開零件之損害賠償數額時，自應扣除折舊部分
          始屬合理。本院依行政院所頒固定資產耐用年數表及固定資產折舊率之規
          定，歌唱及視聽娛樂設備之耐用年數為七年，依平均法每年折舊千分之一
          百四十三，並參酌營利事業所得稅查核準則第九十五條第六款規定，另衡
          量原告所有之大客車出廠日期為八十八年一月份，已如前述，該音響設備
          亦一併出廠，此為原告到庭證述明確（參閱本院九十二年一月二十四日言
          詞辯論筆錄），距離毀損車輛事故發生時已達三年四個月（即四十個月）
          ，依前開耐用年數之規定，原告修理時更換零件部分的折舊額為一萬二千
          七百九十五元【計算方式：殘價＝取得成本÷（耐用年數＋１）即３０７
          ００÷（７＋１）＝３８３８；折舊額=（取得成本－殘價）×折舊率×
          年數，即（（00000－0000）×０．１４２９×４０／１２＝１
          ２７９５）（元以下四捨五入）】。是以此部分損害扣除折舊後，原告所
          得請求之零件修理費應為一萬七千九百零五元（即00000－0000
          0＝１７９０５），連同工資二百元合計為一萬八千一百零五元（即１７
          ９０５＋２００＝１８１０５）。
    （五）歐祥企業有限公司部分（以下簡稱歐祥公司）：
          本件原告被毀損之大客車在歐祥公司修理無線電通訊設備共計花費五千六
          百元，其中工資費用為六百元，以新零件代換舊零件費用為五千元，又原
          告車輛毀損之修復，除工資不提列折舊外，其零件更換係以新品替代舊品
          ，亦有出貨單及統一發票可稽，故計算上開零件之損害賠償數額時，自應
          扣除折舊部分始屬合理。本件無線電通訊設備依行政院所頒固定資產耐用
          年數表及固定資產折舊率之規定，應屬編號三一五一之其他通訊設備，耐
          用年數為五年，依平均法每年折舊百分之二十，並參酌營利事業所得稅查
          核準則第九十五條第六款規定及衡量該車之出廠年份，原告修理時更換零
          件部分的折舊額為二千七百七十七元【計算方式：殘價＝取得成本÷（耐
          用年數＋１）即５０００÷（５＋１）＝８３４；折舊額=（取得成本－
          殘價）×折舊率×年數，即（（0000－000）×０．２×４０／１
          ２＝２７７７）（元以下四捨五入）】。是以此部分損害扣除折舊後，原
          告所得請求之零件修理費應為二千二百二十三元（即0000－0000
          ＝２２２３），連同工資元合計為二千八百二十三元（即２２２３＋６０
          ０＝２８２３）。
    （六）至原告主張該車修理期間，因固定支出之稅、保險費、辦公費致每日損失
          六千元之收入，該車共修理四十日，合計損失二十四萬元之收入利益云云
          。惟查，經原告到庭自承固定支出稅、保險、繳公費部分就算車輛沒有出
          車也要支付，因此請求此部分是貼補工作人員，每天是六千元，四十天是
          進廠到車輛修好出廠所計算的等語（參見本院九十二年一月二十四日言詞
          辯論筆錄）。顯見原告此部分之損失，係屬為維持本業之固定支出，即縱
          使未發生本件車禍事故，原告亦需支出此部分費用，與本件車禍並無因果
          關係，是以原告就此部分費用請求被告賠償，尚屬無據，應予駁回。
    （七）綜上，原告所得請求之數額共計三十六萬一千九百九十四元（即２０６８
          ３３＋１３０７００＋３５３３＋１８１０５＋２８２３＝３６１９９４
          ）。
五、末按給付無確定期限者，債務人於債權人得請求給付時，經其催告而未為給付，
    自受催告時起，負遲延責任。其經債權人起訴而送達訴狀，或依督促程序送達支
    付命令，或為其他相類之行為者，與催告有同一之效力；遲延之債務，以支付金
    錢為標的者，債權人得請求依法定利率計算之遲延利息；應付利息之債務，其利
    率未經約定，亦無法律可據者，週年利率為百分之五，民法第二百二十九條第二
    項、第二百三十三條第一項前段及第二百零三條分別定有明文。本件原告因被告
    之過失行為致受有修理費之損害，已如前述，從而原告依據侵權行為損害賠償請
    求權之法律關係，請求被告應給付三十六萬一千九百九十四元及自起訴狀繕本送
    達翌日即九十一年十一月二十二日起至清償日止，按年息百分之五計算之利息，
    即屬正當，應予准許；其逾此部分之請求，為無理由，應予駁回。
六、原告陳明願供擔保，聲請宣告假執行，經核其勝訴部份，合於法律規定，爰酌定
    相當之擔保金額宣告之；其餘假執行之聲請，因該部份訴之駁回而失所附麗，應
    予駁回。
七、據上論結，本件原告之訴為一部有理由，一部無理由，依民事訴訟法第七十九條
    但書、第三百九十條第二項，判決如主文。
中      華      民      國    九十二    年      二      月    二十七    日
                              臺灣高雄地方法院民事庭
~B審判長法官  陳嘉惠
~B法      官  蔡廣昇
~B法      官  胡宜如
右為正本係照原本作成。
如不服本判決，應於送達後廿日內，向本院提出上訴狀並表明上訴理由，如於本判決
宣示後送達前提起上訴者，應於判決送達後十日內補提上訴理由書（須附繕本）。
中      華      民      國    九十二    年      二      月    二十七    日
~B法院書記官  王世雄


司法院資訊處製作；財團法人民間司法改革基金會備份。
